臺灣屏東地方法院刑事判決　　　　　　　 96年度易字第745號
公　訴　人　臺灣屏東地方法院檢察署檢察官
被　　　告　甲○○
選任辯護人　黃順天律師
上列被告因詐欺等案件，經檢察官提起公訴（96年度偵字第2381
號）及併案移送（96年度偵字第4722號），本院裁定改依簡式審
判程序審理，判決如下：
    主  文
甲○○幫助犯恐嚇取財罪，處有期徒刑陸月，減為有期徒刑月
，如易科罰金，以新臺幣壹仟元折算壹日。
    事  實
一、甲○○預見將自己名義之金融帳戶提供予他人任意使用，該
    帳戶可能會被人利用作為詐欺取款及恐嚇取財之人頭帳戶用
    途，竟基於幫助他人實施詐欺及恐嚇取財之不確定犯意，於
    民國96年3 月中旬，在屏東縣屏東市○○路某處，交付不詳
    人士其玉山銀行屏東分行帳號0000000000000 號存摺（下稱
    系爭帳戶）、提款卡及密碼，該不詳人士言明日後交付新臺
    幣（下同）2 萬元。嗣由恐嚇取財集團基於意圖為自己不法
    之所有，自96年3 月16日至20日，先後於附表所示時間，以
    撥打如附表所示電話，揚言「跑路兄弟，就在你們家附近（
    或知道你們住處），如沒有照意思給錢，將（持搶）予以好
    看」等語，以此恐嚇方式勒索如附表所示之李振銘、汪招華
    、楊昇財、林孟崇、邱雪娥1 萬元至3 萬元不等之錢財，囑
    彼等匯入甲○○該帳號，再由集團派人提領朋分。另詐騙集
    團即設局，以聊天網站方式，詐騙取財，旋陳宏瑋在嘉義市
    ○○○路41號住處，以電腦進入PC HOME 網站之SKYPE 聊天
    程式，與暱稱「芸兒」之人聊天，「芸兒」以每小時2,000
    元，即可為陳宏瑋做任何事為餌，並相約於96年3 月20日至
    嘉義市○○路及仁愛路口7-11超商見面，當日俟陳宏瑋抵達
    ，「芸兒」再電話聯絡陳宏瑋，稱將派男子先與其確認，以
    確認陳宏瑋不是警察，該名男子遂再以電話聯絡，並叫陳宏
    瑋至郵局提款機執行確認動作，陳宏瑋不疑有他，遵照指示
    操作，在嘉義市西區成功郵局，於96年3 月20日17時26分轉
    帳19,998元，又於同日17時49分轉帳9,983 元，陳宏瑋匯款
    後，久候該女不至，始覺受騙，乃至嘉義市警察局第一分局
    八掌派出所報案，經警循線查獲。
二、案經屏東縣警察局屏東分局及法務部調查局屏東縣調查站報
    請臺灣屏東地方法院檢察署檢察官偵查起訴。
    理  由
一、本件被告甲○○犯係死刑、無期徒刑、最輕本刑為3 年以上
    有期徒刑以外之罪，其於本院準備程序中就前揭被訴事實為
    有罪之陳述，經受命法官告知簡式審判程序之旨，並聽取其
    與公訴人之意見後，本院認無不得或不宜改依簡式審判程序
    進行之處，爰依刑事訴訟法第273 條之1 第1 項、第284 條
    之1 ，本院合議庭裁定由受命法官獨任依簡式審判程序審理
    ；又簡式審判程序之證據調查，依刑事訴訟法第273 條之2
    規定，不受同法第159 條第1 項審判外陳述排除之限制，再
    被告對於卷內之各項證據，亦不爭執證據能力，故卷內所列
    之各項證據，自得作為證據，合先敘明。
二、訊據被告甲○○對於上開犯罪事實於本院審理時均坦承不諱
    ，復有證人李振銘、汪招華、楊昇財、林孟崇、邱雪娥於法
    務部調查局屏東縣調查站之調查筆錄、被害人陳宏瑋於警詢
    之指述、系爭帳戶之交易明細資料、匯款單、自動櫃員機交
    易明細表各1 份在卷可稽，足認被告任意性自白與事實相符
    ，本案事證明確，被告上開犯行堪以認定，應予依法論科。
三、按刑法上之幫助犯，係對於犯罪與正犯有共同之認識，而以
    幫助之意思，對於正犯資以助力，而未參與實施犯罪之行為
    者而言（最高法院75年度台上字第1509號、88年度台上字第
    1270號判決亦同此意旨），是以如未參與實施犯罪構成要件
    之行為，且係出於幫助之意思提供助力，即屬幫助犯，而非
    共同正犯。查本件被告基於幫助之犯意，提供其所有之系爭
    帳戶、提款卡及密碼，並作為詐騙及恐嚇取財使用之所為，
    係參與構成要件以外之行為，且在無證據證明被告與犯罪事
    實欄所示之該詐騙集團及恐嚇取財集團，就上開取得款項依
    比例朋分報酬，或其他以正犯而非以幫助犯之犯意參與犯罪
    之情形下，應認其所為係幫助犯而非正犯行為。而該詐騙集
    團及恐嚇取財集團所為之犯行，係犯刑法第339 條第1 項之
    詐欺取財罪及同法第346 條第1 項之恐嚇取財罪。再被告以
    一個提供帳戶存摺之幫助行為，幫助上開詐騙集團及恐嚇取
    財集團為上述1 個詐欺取財及5 個恐嚇取財犯行，應依想像
    競合犯之規定，從一重之如附表編號4 所示即被恐嚇取財金
    額為3 萬元之幫助恐嚇取財罪處斷。是核被告所為，自應論
    以幫助犯恐嚇取財罪，應依同法第30條第2 項規定依正犯之
    刑減輕之。查被告為72年9 月5 日出生，教育程度為專科畢
    業，此有警詢資料在卷可稽。爰審酌被告犯罪時為有智識之
    成年人，素行良好，有卷附臺灣屏東地方法院檢察署刑案資
    料查註紀錄表及臺灣高等法院被告前案紀錄表可參，惟竟貪
    圖私利，任意將金融帳戶提供他人供犯罪使用，紊亂社會正
    常交易秩序，並使不法之徒藉此輕易於詐騙後取得財物，致
    檢警難以追緝，助長詐騙犯罪風氣、提供帳戶供詐欺集團及
    恐嚇取財集團使用，增加被害人尋求救濟之困難，惟兼衡以
    其犯後坦承犯行、犯罪之動機、手段、所造成被害人林孟崇
    之財產損失3 萬元等一切情狀，量處如主文所示之刑。
四、按中華民國96年罪犯減刑條例業經總統於96年7 月4 日公布
    ，自同年7 月16日施行，本件被告所犯之罪，犯罪時間在96
    年4 月24日以前，經核尚無該條例第3 條所列不予減刑之情
    形（所犯雖屬該條例第3 條第1 項第15款之罪，然該罪之本
    院宣告刑均未逾有期徒刑1 年6 月），應依中華民國96年罪
    犯減刑條例第2 條第1 項第3 款規定，減其宣告刑之刑期2
    分之1 ，並審酌其年齡、職業、收入、社會地位等節，並諭
    知易科罰金之折算標準如主文所示，以資儆懲。
據上論斷，應依刑事訴訟法第273 條之1 第1 項、第299 條第1
項前段，刑法第30條第1 項前段、第2 項、第339 條第1 項、第
346 條第1 項、第55條、第41條第1 項前段，中華民國96年罪犯
減刑條例第2 條第1 項第3 款、第7 條，判決如主文。
本案經檢察官劉昀到庭執行職務。
中　　華　　民　　國　　96　　年　　12　　月　　21　　日
                  刑事第一庭  法  官  許蓓雯
附表
┌──┬───┬────┬───────┬────┬────┬──┐
│編號│被害人│受害時間│遭恐嚇取財內容│受話電話│匯款金額│備考│
├──┼───┼────┼───────┼────┼────┼──┤
│1   │李振銘│96.3.16 │外面跑路兄弟要│00-00000│1萬元   │    │
│    │      │        │借盤纏2、3 0萬│648轉接 │        │    │
│    │      │        │元，如果不給，│至093752│        │    │
│    │      │        │見血及斷手斷腳│9293    │        │    │
├──┼───┼────┼───────┼────┼────┼──┤
│2   │汪招華│96.3.16 │外面跑路兄弟要│00-00000│2萬元   │以保│
│    │      │上午11時│借盤纏2、30萬 │115     │        │泰彈│
│    │      │許      │元，如果不給，│        │        │簧企│
│    │      │        │就給你們好看  │        │        │業社│
│    │      │        │              │        │        │名義│
│    │      │        │              │        │        │匯入│
├──┼───┼────┼───────┼────┼────┼──┤
│3   │楊昇財│96.3.19 │我們跑路兄弟就│00-00000│2萬8千元│    │
│    │      │        │在你們家附近，│81轉接至│        │    │
│    │      │        │如沒有照我們意│00000000│        │    │
│    │      │        │思做(給盤纏)，│02      │        │    │
│    │      │        │我們的人馬上過│        │        │    │
│    │      │        │去，到時就知道│        │        │    │
│    │      │        │好看          │        │        │    │
├──┼───┼────┼───────┼────┼────┼──┤
│4   │林孟崇│96.3.19 │朋友殺人現缺少│家中電話│3萬元   │    │
│    │      │        │跑路費，索30萬│        │        │    │
│    │      │        │元，否則抓到你│        │        │    │
│    │      │        │女兒就不只花10│        │        │    │
│    │      │        │0萬元         │        │        │    │
├──┼───┼────┼───────┼────┼────┼──┤
│5   │邱雪娥│96.3.20 │外面跑路兄弟要│00-00000│2萬元   │    │
│    │      │        │借盤纏20萬元，│03      │        │    │
│    │      │        │如果不給，見血│        │        │    │
│    │      │        │及斷手斷腳，並│        │        │    │
│    │      │        │持搶過去，要你│        │        │    │
│    │      │        │家好看        │        │        │    │
└──┴───┴────┴───────┴────┴────┴──┘
以上正本證明與原本無異。
如不服本判決應於收受本判決送達後十日內向本院提出上訴書狀
，其未敘述上訴理由者，並得於提起上訴後十日內向本院補提理
由書狀（均須按他造當事人之人數附繕本）「切勿逕送上級法院
」
中　　華　　民　　國　　96　　年　　12　　月　　21　　日
                                書記官  蘇雅慧
本案論罪科刑法條：
中華民國刑法第339條第1項
意圖為自己或第三人不法之所有，以詐術使人將本人或第三人之
物交付者，處五年以下有期徒刑、拘役或科或併科一千元以下罰
金。
中華民國刑法第346條第1項
意圖為自己或第三人不法之所有，以恐嚇使人將本人或第三人之
物交付者，處六月以上五年以下有期徒刑，得併科一千元以下罰
金。
